【裁判字號】    97,上易,1091
【裁判日期】    990113
【裁判案由】    損害賠償
【裁判全文】
臺灣高等法院民事判決                97年度上易字第1091號
上  訴  人  丙○○
訴訟代理人  王泓鑫律師
複  代理人  張明宏律師
被  上訴人  北達汽車股份有限公司
法定代理人  乙○○
訴訟代理人  彭志傑律師
上列當事人間請求損害賠償事件，上訴人對於中華民國97年10月
21日臺灣臺北地方法院96年度訴字第9560號第一審判決提起上訴
，本院於98年12月30日言詞辯論終結，判決如下：
    主      文
上訴駁回。
第二審訴訟費用由上訴人負擔。
    事實及理由
壹、程序部分：
    按在第二審為訴之變更或追加，非經他造同意不得為之。但
    擴張或減縮應受判決事項之聲明者，不在此限，此觀民事訴
    訟法第446條第1項準用第255條第1項第3 款自明。上訴人於
    原審先位請求被上訴人給付新台幣（下同）585,000元及遲
    延利息，備位請求被上訴人給付250,000元及遲延利息，嗣
    上訴至本院，先位請求被上訴人給付622,595元本息，備位
    請求287,595元本息，核屬擴張應受判決事項之聲明，與前
    開規定相符，應予准許，合先敘明
貳、實體部分：
一、上訴人起訴主張：上訴人於民國（下同）95年7月21日以585
    ,000元，向被上訴人購買MAZADA廠牌，車牌號碼730-NX之營
    業小客車1輛（下稱系爭車輛），詎於交車後第二天，系爭
    車輛即出現引擎異音，經上訴人駛往被上訴人中和廠維修檢
    測，被上訴人稱因新車引擎磨合未完成所致，要求上訴人再
    多行駛累積公里數即可改善。惟上訴人依指示再行駛一段期
    間，引擎仍有異音，再向被上訴人反應，被上訴人則稱係積
    碳所致，並多次為系爭車輛清理積碳，惟仍無法改善。迄96
    年6月13日，上訴人將系爭車輛駛至被上訴人之濱江廠重新
    檢測，經多次測試未獲改善，被上訴人濱江廠廠長及技師吳
    敏南乃告知上訴人，系爭車輛可再送至車商總代理處繼續檢
    測。上訴人至此始知系爭車輛引擎異音絕非被上訴人所稱磨
    合及積碳問題，而是有瑕疵才須後送檢測，故向被上訴人濱
    江廠長及吳敏南技師表示上訴人以計程車為業，若系爭車輛
    送修，影響生計甚為嚴重，希能解除契約，惟未為被上訴人
    接受。於96年7月17日，上訴人寄發存證信函要求被上訴人
    處理系爭車輛之引擎異音瑕疵，被上訴人竟稱該異音為正常
    現象。上訴人遂於96年7月31日向臺灣區汽車修理工業同業
    公會投訴，經該公會通知兩造於96年8月10日至公會協商未
    成，於同年8月27日再次協商，被上訴人則稱需給其2至4日
    工作天始能修復，並承諾不會再發生引擎異音問題，經公會
    總幹事高景崇解說後，兩造乃簽立協議書。系爭車輛遂於同
    年9月3日進被上訴人車廠維修4日，嗣兩造與公會總幹事高
    景崇三方再次於同年9月14日會同試車，經測試結果，系爭
    車輛於一般道路及上坡路段行駛，仍可聽見引擎異音。由於
    上訴人已給被上訴人多次修補系爭車輛引擎異音之機會，被
    上訴人皆無法修復該瑕疵，上訴人以計程車為業，系爭車輛
    進廠維修，上訴人即無法營業，影響上訴人生計甚鉅，上訴
    人得依民法第354條、第359條、第227條、第256條關於物之
    瑕疵擔保及不完全給付之規定，解除兩造間關於買賣系爭車
    輛之契約，上訴人業於96年10月11日以存證信函向被上訴人
    明確表示解除契約，並於同年11月5日再至公會作行車測試
    ，確認引擎爆震音確有異常增大。兩造間買賣系爭車輛之契
    約既經上訴人解除，被上訴人自應返還上訴人給付之買賣價
    金585,000元；又上訴人屢因系爭車輛修繕不果，致無法營
    業而減少25.3日之營業損失，以每日損失1,486元計算，上
    訴人共計損失37,595元之所失利益，亦得請求被上訴人賠償
    之。先位聲明請求被上訴人給付上訴人585,000元，及自起
    訴狀繕本送達翌日起至清償日止，按年息5%計算之利息，並
    願供擔保請准宣告假執行。又上訴人以上開原因解除契約若
    無理由，依民法第354條、第359條規定，上訴人亦得主張因
    系爭車輛之瑕疵，減少買賣價金250,000元，被上訴人亦應
    退還上訴人該減少之價金，備位聲明請求被上訴人給付上訴
    人250,000元，及自起訴狀繕本送達翌日起至清償日止按年
    息5%計算之利息，並願供擔保請准宣告假執行。
二、被上訴人則以：上訴人所指系爭車輛之引擎異音，乃屬引擎
    爆震之正常狀況，並非瑕疵。惟被上訴人基於使顧客滿意之
    原則，仍分別於96年8月27日、96年9月14日與上訴人簽訂協
    議書，為系爭車輛提供「清除汽門室內積碳、檢查汽門間隙
    、檢查正時角度、檢查正時鍊條油壓調整器功能」等項目之
    檢修。而依後者協議內容，只要系爭車輛爆震音於被上訴人
    檢修後1 萬公里內未異常增大，上訴人即不得再對被上訴人
    為任何主張或請求。被上訴人業已依上開協議書完成檢修，
    系爭車輛在被上訴人檢修後在行駛1 萬公里內，爆震音並無
    異常增大情形等語，資為抗辯。
三、原審為上訴人敗訴之判決，上訴人提起上訴，先位上訴聲明
    為：(一)原判決廢棄。(二)被上訴人給付上訴人622,595元，及
    自起訴狀繕本送達翌日起至清償日止按年息5%計算之利息。
    備位上訴聲明：(一)原判決廢棄。(二)被上訴人應給付上訴人28
    7,595元及自起訴狀繕本送達翌日起至清償日止，按年息5%
    計算之利息。被上訴人答辯聲明：上訴駁回。
四、本件不爭執事項：上訴人於95年7月21日以585,000元向被上
    訴人購買系爭車輛，嗣於96年10月11日以系爭車輛有引擎爆
    震異音之瑕疵，寄發存證信函向被上訴人表示解除契約。
五、關於系爭車輛之引擎是否有瑕疵乙節，本院以98年4月23日
    院通民廉97上易1091字第0980005168號函委託國立臺北科技
    大學車輛工程系之副教授林百福為鑑定人，針對系爭車輛之
    引擎是否有異常聲響或爆震聲，該聲響是否為引擎之瑕疵引
    起或為修理引擎時所更換之零件不良所引起等事項進行鑑定
    ，鑑定報告書內容略以：(一)98年8 月26日鑑定時系爭車輛之
    現況為：系爭車輛所使用之引擎汽缸床件並非MAZDA 原廠零
    件，而是被上訴人授權外包廠商製作之替代品，於96年9月3
    日、車輛里程為53,493公里時，被上訴人將原廠之汽缸床墊
    片改用為外製替代品後，系爭車輛迄至98年8月26日止，行
    駛里程為167,153公里，亦即系爭車輛使用替代汽缸床後，
    行駛里程數約11萬公里以上。(二)於更換汽缸床之前，系爭車
    輛引擎的4個汽缸壓力均不足，分別為10.5、7.8、8.0、10.
    5㎏f/c㎡（原廠標準引擎熱時為12.28㎏f/c㎡，且最低及格
    標準為11.052㎏f/c㎡），拆卸下來之替代汽缸床厚度為0.6
    6㎜，較原廠汽缸床厚度0.18㎜厚約0.48㎜，依常理判斷，
    汽缸床厚度增加必然會造成汽缸壓力不足，使引擎壓縮比降
    低，必致引擎燃燒不完全；長期在此狀況下使用，極易造成
    引擎嚴重積碳，而使爆震的頻率及時間增加，引擎也會發生
    較無力等情形。(三)於更換回原廠汽缸床後，在冷引擎的情況
    下，汽缸壓力分別為11.0、10.7、10.2、11.2㎏f/c㎡，此
    為暫時性參考值。第一次駕駛結果發現引擎爆震聲變低，且
    發生頻率和時間均有相當明顯的改善。(四)98年9月8日於未更
    換引擎腳之狀況下（里程為168,865公里），於熱引擎的情
    況下，汽缸壓力為11.5、11.2、10.5、12㎏f/c㎡，第3缸的
    汽缸壓力低於下標，乃活塞環自然廢耗所致，與先前的爆震
    完全無關。(五)於98年9月23日（里程為171,145公里）更換一
    支主要引擎腳及另一支次要引擎腳，經試車後並無任何異音
    。至此為止，經98年8月27日、9月8日、10月1日等三次試車
    後，均無特別異常狀況發生，顯示問題已獲解決。(六)結論：
    目前一般車輛的引擎爆震聲，在某一特定的行駛狀況下均會
    發生，即使採用電子式油門踏板的車輛也會在較極端的駕駛
    條件下發生引擎爆震；引擎的爆震聲若是輕微且頻率短，則
    此狀況是可被接受、允許的。目前，系爭車輛在更換回原廠
    的汽缸床後，引擎的爆震聲已在可被接受的範圍內，是無任
    何疑慮。有汽缸床與引擎爆震聲之關連鑑定報告書在卷可稽
    （本院卷第148至155頁）。
六、按物之出賣人，對於買受人應擔保其物依第373條之規定危
    險移轉於買受人時，無滅失或減少其價值之瑕疵，亦無滅失
    或減少其通常效用或契約預定效用之瑕疵。但減少之程度無
    關重要者，不得視為瑕疵。買賣因物有瑕疵，而出賣人依前
    5條之規定，應負擔保之責者，買受人得解除其契約，或請
    求減少價金。但依情形，解除契約顯失公平者，買受人僅得
    請求減少價金，民法第354條第1項、第359條分別定有明文
    。次按物之瑕疵係指存在於物之缺點而言。凡依通常交易觀
    念，或依當事人之決定，認為物應具備之價值、效用或品質
    而不具備者，即為物有瑕疵，最高法院94年台上字第1112號
    裁判參照。
  (一)依據鑑定報告之結論，系爭車輛曾於被上訴人維修過程中，
    更換非原廠汽缸床墊片，於換回原廠汽缸床後，系爭車輛中
    3個汽缸壓力，已符合最低及格標準值，第3缸的汽缸壓力低
    於下標係因活塞環自然廢耗所致，與爆震無關，且於換回原
    廠汽缸床後，系爭車輛引擎爆震聲已在可接受的範圍內。鑑
    定報告並稱，目前一般車輛的引擎爆震聲，在某一特定的行
    駛狀況下均會發生，即使採用電子式油門踏板的車輛也會在
    較極端的駕駛條件下發生引擎爆震，一般引擎的爆震聲若是
    輕微且頻率短，則此狀況是可被接受、允許的。是以，系爭
    車輛於更換回原廠汽缸床及更換一支主要引擎腳及次要引擎
    腳後，汽缸壓力已符合標準，經鑑定人林百福試車無任何異
    音發生，引擎的爆震聲在可接受的範圍內（參鑑定報告第5
    至6頁），故不能認定系爭車輛之引擎不備通常交易觀念應
    具有之價值、效用或品質。上訴人主張系爭車輛之引擎有瑕
    疵，為不可採。
  (二)次查，上訴人於98年9 月23日至三和汽車公司新店廠更換引
    擎腳，該廠之派工單記載略以：更換引擎腳右、左。與車主
    路試引擎加速及減速時有時抖動明顯較大（待查）。與車主
    路試一般平面道路及爬坡路面時引擎異音（爆震聲），較2.
    0同款車型明顯大聲（待查），有派工單在卷可稽（本院卷
    第173頁）。惟鑑定人林百福於98年10月1日試車後，並無任
    何異音，鑑定報告之結論記載系爭車輛之引擎爆震聲在可接
    受的範圍內（參鑑定報告第5、6頁）。是以，不能以派工單
    之記載遽認定系爭車輛之引擎不具備通常交易觀念應具有之
    價值、效用或品質。
  (三)詳閱鑑定報告內容，並無提及系爭車輛漏油情形。上訴人主
    張引擎上蓋有漏油，應先上膠阻漏，再把引擎外部全部油積
    清乾淨，數日後再看原廠墊片是否漏油，但鑑定人以目視看
    到引擎上蓋有漏油即確定汽缸床墊片處沒漏，隨即拆換原廠
    墊片測試云云，不能認鑑定報告有不當之處。
  (四)證人鄭宗慶即任職臺灣區汽車修理同業公會人員證述略稱：
    於96年11月5日對系爭車輛進行路測，系爭車輛的聲音是在
    容許範圍內，介於正常車輛大聲和小聲之間，伊不知道爆震
    聲音發生原因為和等語（原審卷第146至148頁）；證人甲○
    ○即台視新聞記者證稱略以：96年7月26日下午約2、3點在
    中和烘爐地上坡路段採訪時，確實有聽到從車內傳出喀拉喀
    拉聲音，不知道是什麼聲音等語（本院卷第61頁反面至第62
    頁），不影響本院前揭認定。
  (五)綜上，上訴人不能立證證明系爭車輛之引擎有不備通常交易
    觀念應具有之價值、效用或品質之瑕疵，上訴人先位主張以
    物之瑕疵及不完全給付之法律關係解除契約，請求返還價金
    及賠償修車期間未能營業之損失，為無理由；上訴人備位主
    張因物之瑕疵減少價金，請求被上訴人返還減少之價金及賠
    償損失，亦無理由。
七、綜上所述，上訴人先位主張系爭車輛之引擎有瑕疵得解除契
    約，並請求損害賠償，請求被上訴人應給付622,595元，及
    自起訴狀繕本送達翌日起至清償日止按年息5%計算之利息，
    為無理由，不應准許，應予駁回。上訴人備位主張系爭車輛
    之引擎有瑕疵得減少價金並請求損害賠償，請求被上訴人應
    給付上訴人287,595元及自起訴狀繕本送達翌日起至清償日
    止，按年息5%計算之利息，亦無理由，不應准許，應予駁回
    。
八、原審為上訴人敗訴之判決，及駁回其假執行之聲請，並無不
    合。上訴意旨指摘原判決不當，求予廢棄改判，為無理由，
    應予駁回。
九、本件事證已臻明確，兩造其餘攻擊防禦方法及未經援用之舉
    證，經審酌核與本件判決結果不生影響，不再逐一論述，附
    此敘明。
十、據上論結，本件上訴為無理由，依民事訴訟法第449條第1項
    、第78條，判決如主文。
中    華    民    國    99    年    1     月    13    日
                    民事第二庭
                        審判長法  官  吳謙仁
                              法  官  蘇瑞華
                              法  官  李瓊蔭
正本係照原本作成。
不得上訴。
中    華    民    國    99    年    1     月    14    日
                              書記官  王才生

司法院資訊處製作；財團法人民間司法改革基金會備份。
